臺灣高等法院民事裁定
110年度抗字第1425號
抗  告  人  林鴻邦  


上列抗告人因提存事件聲明異議，對於中華民國110年10月29日
臺灣桃園地方法院裁定（110年度聲字第332號），提起抗告，本
院裁定如下：
    主  文
抗告駁回。
抗告費用由抗告人負擔。
    理  由
一、按擔保提存之提存人於提存後，如提存出於錯誤或依其他法
    律之規定，經法院裁定返還確定者，得於供擔保原因消滅之
    翌日起10年內，聲請該管法院提存所返還提存物，逾期其提
    存物歸屬國庫，此觀提存法（下稱本法）第18條第1項第9款
    、第2項規定甚明。所謂「依其他法律之規定」，例如民事
    訴訟法第104條第1項、第106條者是。又提存物如不能依本
    法第10條第3項、第17條第2項、第18條第2項或其他法律規
    定歸屬國庫，自提存之翌日起25年內未經取回或領取時，亦
    歸屬國庫。前項情形，提存人或受取權人因不可歸責於自己
    之事由致未取回或領取提存物者，得於歸屬國庫之翌日起2
    年內聲請該管法院裁定准予返還提存物；不能返還者，得請
    求償還相當於提存物歸屬國庫時之價額。本法第20條亦有明
    定。提存人如逾上開除斥期間未領回提存物，該提存物於期
    滿時即發生所有權變動之形成效果，而歸屬於國庫所有，提
    存人僅於符合第20條第2項之情形，始得例外聲請法院裁定
    准許返還。是提存人依民事訴訟法第104條第1項、第106條
    聲請法院准予返還提存物後，如未及時聲請返還，自提存之
    翌日起25年內未經取回而歸屬國庫，提存人僅得於符合本法
    第20條第2項規定，於歸屬國庫之翌日起2年內，聲請法院裁
    定是否准許返還。
二、本件抗告人依原法院84年度全一字第2410號假扣押裁定，於
    民國84年10月19日以銀行定期存單供擔保新臺幣（下同）20
    0 萬元（案列原法院84年度存字第2177號）；嗣依原法院85
    年度聲字第479 號准許變換提存物之裁定，於85年8月29日
    以另一同額定期存單辦理提存（案列原法院85年度存字第23
    98號，下稱系爭提存物），依本法第20條第1項規定，其最
    遲應於85年8月30日起25年內即110年8月30日前，聲請取回
    系爭提存物。原法院提存所曾於94年1月11日、97年10月15
    日通知抗告人，再於109年9月28日通知抗告人與提存代理人
    ，處理取回系爭提存物事宜，後兩次並載明本法第18條、第
    20條規定內容，惟抗告人仍未聲請取回，則系爭提存物已於
    25年期間屆滿之110年8月30日歸屬國庫，嗣經解繳國庫（案
    列原法院110年度解字第291號），此經核閱各該提存案卷無
    訛。抗告人雖於期滿前依民事訴訟法第104條第1項第3款、
    第106條規定，聲請原法院於110年5月5日以110年度聲字第1
    44號裁定准許返還系爭提存物（下稱系爭裁定），於110年6
    月1日確定（見原法院取字卷12、13頁之系爭裁定、確定證
    明書）。惟系爭提存物已於屆滿25年之110年8月30日歸屬國
    庫，抗告人未及於該日前聲請提存所返還系爭提存物，依上
    說明，自應依本法第20條第2項聲請法院裁定准許返還系爭
    提存物，始得據以請求返還。原法院提存所定期通知抗告人
    補正法院依本法第20條第2項准許返還之裁定，抗告人逾期
    未補正，原法院維持提存所為駁回聲請之處分，而裁定駁回
    抗告人之聲明異議，並無違誤。抗告意旨以：伊因不可歸責
    於己之事由，未於25年內取回系爭提存物，已依本法第18條
    第2項、第20條第2項所定期間提出聲請，並經系爭裁定准許
    取回云云，指摘原裁定不當，求予廢棄，為無理由，應予駁
    回。　　
三、據上論結，本件抗告為無理由，爰裁定如主文。
中　　華　　民　　國　　110 　年　　12　　月　　30　　日
                  民事第七庭
                      審判長法  官  李昆霖
                            法  官  蔡惠琪
                            法  官  譚德周
正本係照原本作成。
不得再抗告。
中　　華　　民　　國　　110 　年　　12　　月　　30　　日

                            書記官  張郁琳